臺灣板橋地方法院刑事判決　　　　　　　　　　　　　九十年度訴字第一五二號
　　公　訴　人　臺灣板橋地方法院檢察署檢察官
　　被　　　告　戊○○
　　　　　　　　己○○
右列被告等因違反廢棄物清理法等案件，經檢察官提起公訴（八十九年度偵字第一九
一九三號），本院判決如左：
    主  文
戊○○、己○○共同放火燒燬他人所有之木板、美耐板、廢紙、廢遮光布、尼龍袋，
致生公共危險，各處有期徒刑陸月。戊○○緩刑參年。
    事  實
一、緣戊○○係登記地址設臺北縣三重市○○○街六二號一樓、倉庫設臺北縣林口鄉
    ○○路八十之二號（起訴書誤載為八二之二號）義宏興業有限公司（下簡稱義宏
    公司）之員工，因義宏公司承租臺北縣林口鄉○○路八十之二號之租約於民國八
    十九年九月某日到期，戊○○遂以每日新台幣（下同）一千二百元之代價，僱用
    己○○（曾因妨害風化案件，經臺灣高等法院於八十九年十月十二日以八十九年
    度上訴字第二七九九號判決有期徒刑六月確定，於九十年六月三日執行完畢，不
    構成累犯）從事搬家、清理倉庫之工作。八十九年十月十日上午，戊○○、己○○將義宏公司擬丟棄之木板（此部分起訴書漏載）、美耐板、廢紙、廢遮光布、
    尼龍袋等事業廢棄物搬運至義宏公司所有之車牌號碼Ｓ五－一七三號營業小貨車
    後，由己○○駕往同路七九之三號對面之空地停放。其二人明知臺北縣林口鄉○○路七九之三號對面之空地即臺北縣林口鄉○○段粉寮水尾七九、七九之三號地
    號之土地二筆非其二人所有，且上開土地依據山坡地保育利用條例係經臺灣省政
    府於六十九年二月六日以六九府農山字第一二○一六六號函公告為山坡地，且明
    知上述義宏公司擬丟棄之木板、美耐板、廢紙、廢遮光布、尼龍袋等事業廢棄物
    多為易燃物，倘將右開廢棄物傾倒在臺北縣林口鄉○○段粉寮水尾七九、七九之
    三號地號土地現有不詳物品燃燒之大洞內極易引起大火，燒燬上述廢棄物，其二
    人仍基於在他人山坡地內，擅自從事廢棄物之處理之使用及放火燒燬前開廢棄物
    之犯意聯絡，共同將前述事業廢棄物傾倒於該空地大洞內，傾倒廢棄物使用山坡
    地面積為○‧○○一三公頃，並致上開廢棄物遭現正燃燒之不詳物品引燃而起火
    燃燒，火勢甚大導致烏煙瀰漫，且有延燒空地旁樹林之虞，進而導致森林大火，
    延燒波及附近之建物、住戶，致生公共危險，嗣於同日上午十一時四十五分許，
    經接獲民眾檢舉該處常有不詳姓名年籍之人傾倒廢棄物故前往上址查看之環境保
    護警察第一中隊副隊長甲○○發覺，並迅將火勢撲滅，始未釀成災害。
二、案經臺北縣警察局新莊分局移送臺灣板橋地方法院檢察署檢察官偵查起訴。
        理  由
一、訊據被告戊○○、己○○就因義宏公司承租臺北縣林口鄉○○路八十之二號之租
    約於八十九年九月某日到期，戊○○遂以每日一千二百元之代價，僱用己○○從
    事搬家、清理倉庫之工作，八十九年十月十日上午，其二人並將義宏公司為他人
    裝潢、隔間所殘餘欲丟棄之物品搬運至義宏公司所有車牌號碼Ｓ五－一七三號營
    業小貨車上，而後一同傾倒在臺北縣林口鄉○○路七九之三號對面即臺北縣林口
    鄉○○段粉寮水尾七九、七九之三號地號土地上現有不詳物品燃燒之大洞內等情
    固坦承不諱，此部分互核相符，惟均矢口否認有何違反山坡地保育利用條例第三
    十四條在他人山坡地內，不得擅自從事廢棄物之處理之使用及放火燒燬前開物品
    之故意，被告戊○○並辯稱：僅將義宏公司剩餘之三合板、廢紙放至上述車輛內
    ，然因該車輛損壞，故與己○○一同將該車推至臺北縣林口鄉○○路七九之三號
    對面之空地前停放，而後將上開物品傾倒於空地之大洞內，伊與己○○均在旁觀
    看，應無導致公共危險之虞等語；被告己○○則以：僅將木板放於前述本即停放
    於馬路旁之車輛，再從上揭車內將木板拿至該空地之大洞內燃燒，該空地之大洞
    本即有人燃燒不明物品，顯無導致公共危險之虞等語置辯。經查：
  (一)被告戊○○、己○○係將木板、美耐板、廢紙、廢遮光布、尼龍袋放置於前開車
    輛內，而後傾倒在臺北縣林口鄉○○段粉寮水尾七九、七九之三地號土地之大洞
    內之事實，業據當場查獲被告二人之環境保護警察第一中隊副隊長甲○○於本院
    調查中具結證述：因有民眾檢舉，伊即利用例假日於八十九年十月十日上午十一
    時四十五分許，帶同小隊長及二位員警前往臺北縣林口鄉○○路七九之三號及八
    三號對面（即臺北縣林口鄉○○段粉寮水尾七九、七九之三地號之土地）查看，
    到達該處時見被告二人將裝潢用之木板、美耐板、廢塑膠製品、廢紙、廢遮光布
    、尼龍袋從前述車上拿到該大洞內等語綦詳（詳本院九十年十月二日訊問筆錄）
    ，核與製作被告戊○○警訊筆錄之環境保護警察第一中隊隊員庚○○於本院調查
    中證稱：被告戊○○於警訊中係表示見該處有人燃燒物品，即將義宏公司裝潢所
    剩餘之物品丟入，被告戊○○堅稱僅將木板丟入，惟從現場帶回之物品看應係美
    耐板等語相符（詳同日筆錄）。至證人丙○○於本院調查中固證述：當日戊○○
    僅傾倒美耐板、瓦楞板、廢紙、塑膠袋，未傾倒廢遮光布、尼龍袋等語（詳同日
    筆錄），惟證人丙○○係被告戊○○之子，此為被告戊○○與證人丙○○一致是
    認，從而，其此部分之證言顯係迴護被告戊○○之詞而不足採信。
  (二)次者，前開置有木板、美耐板、廢紙、廢遮光布、尼龍袋之車輛係被告己○○駛
    至臺北縣林口鄉○○段粉寮水尾七九、七九之三地號之土地上停放乙節，並據證
    人丙○○於本院調查中證稱：該車輛係被告己○○駕駛，因被告己○○有駕駛執
    照等語無訛（詳同日筆錄），核與證人即臺北縣林口鄉○○路八十之二號所有權
    人乙○○於本院調查中陳稱：伊居住於臺北縣林口鄉○○路七九號，當時係被告
    二人其中一人將上開車輛從義興公司之工廠駛至臺北縣林口鄉○○路七九之三號
    對面之空地（即臺北縣林口鄉○○段粉寮水尾七九、七九之三地號土地）停放，
    而後一同將垃圾拿出傾倒等語析相吻合（詳本院九十年十月九日訊問筆錄），則
    被告戊○○、己○○分別辯稱：該車已損壞，僅將該車推至臺北縣林口鄉○○路
    七九之三號對面之空地停放及該車本停放在馬路旁云云，均係卸責之詞，委無足
    採。
  (三)再者，右開木板、美耐板、廢紙、廢遮光布、尼龍袋係義宏公司為他人裝潢剩餘
    擬丟棄之物品，並據被告己○○、戊○○於本院審理中供述無訛（詳本院九十年
    十一月十三日、九十一年二月七日、二月二十六日審判筆錄），而依行政院環境
    保護署九十年十月三十日（九○）環署廢字第○○六三四三八號函文第三點所示
    ：「來文所詢之美耐板、廢紙、廢遮光布、尼龍袋等經廢棄之物，應依其廢棄者
    是否為事業而有所不同，如為事業所廢棄，則為事業廢棄物；如非事業所廢棄，
    則為一般廢棄」，既前開物品係義宏公司為他人裝潢剩餘擬丟棄之物品，依上述
    行政院環境保護署之函文所示，該等物品應屬事業廢棄物甚明。
  (四)又臺北縣林口鄉○○段粉寮水尾七九、七九之三號地號之土地二筆非被告二人所
    有，此觀之被告二人之供述即可明，而上開土地依據山坡地保育利用條例係經臺
    灣省政府於六十九年二月六日以六九府農山字第一二○一六六號函公告為山坡地
    ，並有臺北縣政府九十一年一月十四日北府農山字第○九一○○二二五九三號函
    乙紙在卷可按，其二人傾倒廢棄物使用山坡地面積為○‧○○一三公頃，復有臺
    北縣新莊地政事務所九十年十二月十二日莊土測字第一七九一號土地複丈成果圖
    乙紙存卷可稽，被告二人未經許可，即擅自在他人所有之山坡地傾倒義宏公司擬
    棄置之事業廢棄物，其二人顯有在他人山坡地擅自從事廢棄物之處理之使用之故
    意，要屬無疑。
  (五)另核諸被告戊○○供述：該處先前已有人燃燒物品，伊將前開物品倒入後，火勢
    即變大，然伊未放火燃燒等語（詳本院九十年九月十三日訊問筆錄），被告己○○陳稱：該大洞內已有人燃燒物品且有火苗，伊將木板放入，未點火，警察即到
    來等語（詳本院九十年十月二日訊問筆錄），上開證人甲○○於本院調查中具結
    稱：該大洞內已有物品燃燒且火勢甚猛，伊未見被告二人放火燃燒，伊到達現場
    下車後，被告二人發覺即停止燃燒之動作等語（詳同日筆錄），證人乙○○於本
    院調查中陳述：被告二人尚未傾倒垃圾前，該洞即有人在燃燒物品，火勢非極大
    等語（詳本院九十年十月九日訊問筆錄），則被告二人將上述美耐板、廢紙、廢
    遮光布、尼龍袋傾倒在臺北縣林口鄉○○段粉寮水尾七九、七九之三地號土地之
    大洞後，因該大洞內已有不詳物品燃燒，致上開物品遭前已燃燒之不詳物品引燃
    而起火燃燒，而非被告二人放火燃燒，自屬無疑。準此，公訴人認係被告二人予
    以放火燃燒，顯有誤會。
  (六)復按刑法公共危險罪章中有所謂具體危險犯之規定，以行為客觀上致生公共危險
    為其構成要件，而所謂致生公共危險，祇須有發生實害之蓋然性為已足，此蓋然
    性之有無，應由事實審法院基於經驗法則，而為客觀之判斷，最高法院七十二年
    度臺上字第二五三二號判決可資參照。本件觀諸現場拍攝之照片九幀（附於偵查
    卷宗第十二頁至第十六頁），足知被告二人倒入之右開物品遭前已燃燒之不詳物
    品引燃而起火燃燒後，火勢甚大導致烏煙瀰漫，在前揭物品燃燒之際，顯有延燒
    空地旁樹林之虞，並延燒波及其他不特定人之生命、身體、財產安全，致生公共
    危險，殆屬無疑。至證人甲○○雖證述：伊認應無導致公共危險之虞，因旁邊有
    很大之空地，被告二人僅係將上開物品放入洞內燃燒，且被告二人在旁看管等語
    （詳本院九十年十月二日訊問筆錄），然縱被告二人在旁觀看，惟該二人並無準
    備任何之滅火措施，此觀之被告戊○○陳稱：該處一定不會延燒，被告己○○供
    述：伊曾想到火可能延燒，所以在旁觀看等語即可明（詳本院九十年十一月十三
    日審判筆錄），倘上述物品延燒至空地旁之樹林，進而導致森林大火，延燒波及
    附近之建物、住戶，被告二人亦無從阻止，是證人此部分之證詞應係臆測之詞，
    自無從為被告二人有利之認定，附此說明。況上述木板、美耐板、廢紙、廢遮光
    布、尼龍袋材質易燃，倘將右開物品傾倒在臺北縣林口鄉○○段粉寮水尾七九、
    七九之三地號土地現有不詳物品燃燒之大洞內極易引起大火，燒燬上述物品，當
    為被告二人所明知，乃被告二人仍共同將前述物品傾倒至該土地之大洞內，致起
    火燃燒，燒燬上述物品，其二人對此自難諉為無所認識，是其二人顯有放火之故
    意，復殆無疑。
  (七)至臺北縣林口鄉○○段粉寮水尾七九、七九之三地號土地之大洞係當地居民傾倒
    垃圾之處，固據證人即被告戊○○之子丁○○及乙○○分別於本院調查中證述：
    該處有挖掘一大洞，平常即有多人在該處傾倒垃圾，該洞已燃燒垃圾十、二十年
    屬實（詳本院九十年九月十三日、十月九日訊問筆錄），然此亦無法解免被告二
    人傾倒上述物品致生公共危險之罪責，附此敘明。
  (八)綜上所述，被告二人所辯顯係避就之詞，均不足採信，本件事證明確，被告二人
    犯行洵堪認定，應依法論科。
二、查臺北縣林口鄉○○段粉寮水尾七九、七九之三號地號之土地二筆非被告二人所
    有，且上開土地依據山坡地保育利用條例係經臺灣省政府於六十九年二月六日以
    六九府農山字第一二○一六六號函公告為山坡地，核被告二人擅自在他人之山坡
    地內傾倒事業廢棄物，係犯山坡地保育利用條例第三十四條第一項之擅自在他人
    山坡地內從事廢棄物之處理之使用罪。依卷內資料，並無證據證明被告二人之行
    為已致使水土流失之結果，尚無違反水土保持法之犯行，併此敘明。又上述木板
    、美耐板、廢紙、廢遮光布、尼龍袋係義宏公司為他人裝潢、隔間殘餘擬丟棄之
    物，非被告二人自己所有之物，業據被告戊○○、己○○於偵查及本院審理中陳
    明在卷（詳偵查卷宗第三四頁反面、本院九十年十一月十三日、九十一年二月七
    日、二月二十六日審判筆錄），並有經濟部公司執照、臺北縣政府營利事業登記
    證及公司基本資料查詢各乙紙附卷可稽（前二者附於偵查卷宗第三○頁至第三一
    頁），從而，被告二人放火燒燬之物品係義宏公司所有之木板、美耐板、廢紙、
    廢遮光布、尼龍袋，堪以認定，核被告二人將前開事業廢棄物傾倒於該空地大洞
    內，致上開廢棄物遭現正燃燒之不詳物品引燃而起火燃燒，火勢甚大導致烏煙瀰
    漫，且有延燒空地旁樹林之虞，進而導致森林大火，延燒波及附近之建物、住戶
    ，致生公共危險，係犯刑法第一百七十五條第一項之放火燒燬前二條以外之他人
    所有物罪。公訴人認被告二人係犯同法第一百七十五條第二項之放火燒燬前二條
    以外自己所有物罪，恐有誤會，惟起訴之基本社會事實同一，本院自得變更起訴
    法條。其二人所犯右揭二罪，係一行為同時觸犯二罪名，係想像競合犯，依刑法
    第五十五條之規定，從一重之刑法第一百七十五條第一項之放火燒燬前二條以外
    之他人所有物罪論處。公訴人固未敘及被告二人違反山坡地保育利用條例第三十
    四條第一項之犯行，惟此部分與公訴人起訴部分有想像競合犯之裁判上一罪關係
    ，茲如前述，為起訴效力所及，本院自得併予審酌，合此說明。再其二人就上開
    犯行，有犯意之聯絡，行為之分擔，皆為共同正犯。次查臺北縣林口鄉○○段粉
    寮水尾七九、七九之三地號土地之大洞係當地居民傾倒垃圾之處，業據證人丁○○及乙○○分別證述無訛，被告二人顯係因一時失慮而罹本件犯行，惡性並非重
    大，且被告戊○○已六十四歲，被告己○○亦已五十一歲，均已垂垂老已，觀其
    二人之犯罪情狀，在客觀上足以引起一般之同情，而顯可憫恕，本院認以宣告法
    定最低刑度猶嫌過重，爰酌量減輕其刑。爰審酌被告戊○○素無前科，被告己○○曾因妨害風化案件，經臺灣高等法院於八十九年十月十二日以八十九年度上訴
    字第二七九九號判決有期徒刑六月確定，於九十年六月三日執行完畢，有臺灣高
    等法院檢察署刑案紀錄簡覆表二紙在卷可憑，其二人犯罪之動機僅係單純傾倒義
    宏公司為他人裝潢、隔間殘餘擬棄置之木板、美耐板、廢紙、廢遮光布、尼龍袋
    ，該處素有多人非法傾倒垃圾，惟其二人之犯行足以發生危害不特定人生命、身
    體、財產之安全，兼衡其二人之犯後態度等一切情狀，分別量處如主文所示之刑
    。末查被告戊○○前未曾受有期徒刑以上刑之宣告，有上開臺灣高等法院檢察署
    刑案紀錄簡覆表乙紙在卷可參，經此偵審過程，自當知所警惕，信無再犯之虞，
    本院綜核各情，認對被告戊○○所宣告之刑以暫不執行為適當，爰併予宣告緩刑
    三年，以啟自新。
三、公訴意旨另以：被告戊○○明知從事廢棄物清除、處理，須向地方主管機關申請
    核發許可證後，始得為之，詎其並未申請核准，竟以每日一千二百元之代價，僱
    請具有共同犯意聯絡之己○○，於八十九年十月十日上午某時，由己○○駕駛義
    宏公司所有之車牌號碼Ｓ五－一七三號營業小貨車，至義興公司位於臺北縣林口
    鄉○○路八二之二號倉庫內，載運該公司因隔間所留下之美耐板、廢紙、廢遮光
    布、尼龍袋等廢棄物後，運往臺北縣林口鄉○○路七九之三號對面空地上傾倒。
    因認被告二人另涉有違反廢棄物清理法第二十二條第二項第四款之未經許可從事
    廢棄物處理之罪嫌。惟按：九十年十月二十四日修正前之廢棄物清理法第二十二
    條第二項第四款係規定：未依第二十條規定領有廢棄物清除、處理許可證或核備
    文件，從事廢棄物貯存、清除、處理，或未依廢棄物清除、處理許可證或核備文
    件內容貯存、清除、處理廢棄物者，處一年以上五年以下有期徒刑，得併科一百
    萬元以下罰金。同法第二十條規定：公、民營廢棄物清除、處理機構經營廢棄物
    之貯存、清除或處理業務，應列明專業技術人員與貯存清除、處理之工具、方法
    、設備及場所，向地方主管機關申請核發許可證。但從事有害事業廢棄物之貯存
    、清除或處理者，地方主管機關應先報請中央主管機關核准，始得發給許可證。
    依前開條文對照觀之，廢棄物清理法第二十二條第二項第四款之犯罪構成要件係
    以「公、民營廢棄物清除、處理機構未依規定領有廢棄物清除、處理許可證或核
    備文件，經營廢棄物之貯存、清除或處理業務，或雖領有許可證或核備文件，未
    依許可證或核備文件內容貯存、清除、處理廢棄物者」為處罰對象。而依公民營
    廢棄物清除處理機構管理輔導辦法第二條規定「本辦法專用名詞定義如下：一、
    公、民營廢棄物清除、處理機構：指經營廢棄物清除、處理業務之下列兩種公、
    民營機構：（一）廢棄物清除機構（以下簡稱清除機構）。（二）廢棄物處理機
    構（以下簡稱處理機構）。而依上開文意以觀，所謂公、民營廢棄物清除、處理
    機構當指專以清除、處理廢棄物為其主要營業項目之事業機構。查被告戊○○係
    義宏公司之員工，義宏公司營業項目為各種鋼模塑膠電木模鋁擠模之製造加工買
    賣。廣告設計、展覽會場之設計、工程承攬業務。代理國內外廠商有關產品之投
    標報價及經銷業務，被告己○○則係從事臨時工，斯時受僱被告戊○○從事搬家
    、清理工廠之工作，業據被告二人於本院審理時陳明無訛（詳本院九十年十一月
    十三日審判筆錄），並有前開經濟部公司執照、臺北縣政府營利事業登記證及公
    司基本資料查詢各乙紙在卷可稽，被告二人顯非以經營廢棄物之貯存、清除或處
    理為其經常反覆實施，並以之為主要營業項目之事業機構，揆諸上揭說明，被告
    二人自非廢棄物清理法第二十條所指之公、民營廢棄物清除、處理機構，尚難以
    同法第二十二條第二項第四款之罪責相繩。職此，縱令被告二人有違反環境衛生
    保護之行政舉措或他項行政罰法之規範，自應由各該管行政主管機關逕依權責分
    別處理，尚非廢棄物清理法所定之「刑事罰」規範範疇甚明。此外，復查無其他
    任何積極確切之事證足認被告二人有何公訴人所指之未經許可從事廢棄物處理之
    犯行，本應諭知被告二人無罪之判決，惟公訴人認此部分與上開論罪科刑部分，
    有牽連犯之裁判上一罪關係，本院爰不另為無罪之諭知。
據上論斷，應依刑事訴訟法第二百九十九條第一項前段、第三百條，刑法第二十八條
、第一百七十五條第一項、第五十五條、第五十九條、第七十四條第一款，山坡地保
育利用條例第三十四條第一項判決如主文。
本案經檢察官陳伯厚、葉志飛到庭執行職務。
中      華      民      國      九十一    年      二        月  二十七  日
                                  臺灣板橋地方法院刑事第四庭
                                          法  官  游  秀  雯
右正本證明與原本無異。
如不服本判決，應於判決送達後十日內，向本院提出上訴狀。
                                          書記官  郭  南  宏
中      華      民      國      九十一    年      三        月    六    日
附錄本案論罪科刑法條全文：
刑法第一百七十五條
放火燒燬前二條以外之他人所有物，致生公共危險者，處一年以上七年以下有期徒刑
。
放火燒燬前二條以外之自己所有物，致生公共危險者，處三年以下有期徒刑。
失火燒燬前二條以外之物，致生公共危險者，處拘役或三百元以下罰金。
山坡地保育利用條例第三十四條
違反第十條規定者，處六月以上五年以下有期徒刑，得併科新臺幣六十萬元以下罰金
。
前項情形致釀成災害者，加重其刑至二分之一；因而致人於死者，處五年以上十二年
以下有期徒刑，得併科新臺幣一百萬元以下罰金；致重傷者，處三年以上十年以下有
期徒刑，得併科新臺幣八十萬元以下罰金。
因過失犯第一項之罪致釀成災害者，處一年以下有期徒刑，得併科新臺幣六十萬元以
下罰金。
第一項未遂犯罰之。
山坡地保育利用條例第十條
在公有或他人山坡地內，不得擅自墾殖、占用或從事前條第一款至第九款
之開發、經營或使用。
山坡地保育利用條例第九條
在山坡地為下列經營或使用，其土地之經營人、使用人或所有人，於其經
營或使用範圍內，應實施水土保持之處理與維護︰
一  宜農、牧地之經營或使用。
二  宜林地之經營、使用或採伐。
三  水庫或道路之修建或養護。
四  探礦、採礦、採取土石、堆積土石或設置有關附屬設施。
五  建築用地之開發。
六  公園、森林遊樂區、遊憩用地、運動場地或軍事訓練場之開發或經營
    。
七  墳墓用地之開發或經營。
八  廢棄物之處理。
九  其他山坡地之開發或利用。
